【裁判字號】    98,上更(二),234
【裁判日期】    990309
【裁判案由】    強盜等
【裁判全文】
臺灣高等法院臺中分院刑事判決     97年度上更(二)字第255號
上  訴  人  臺灣臺中地方法院檢察署檢察官
上  訴  人
即  被  告  張榮
上  訴  人
即  被  告  趙克
被      告  張瑋庭原名張國忠.
被      告  黃金龍
前列四人共
同指定辯護
人          郭博益  本院公設辯護人
被      告  柳閔鐘
選任辯護人  林正雄律師
            羅豐胤律師
被      告  甲○○
選任辯護人  周復興律師
上列上訴人因被告等強盜等案件，不服臺灣臺中地方法院94年度
訴字第1216號中華民國95年3月10日第一審判決（起訴案號：臺
灣臺中地方法院檢察署92年度偵字第4485、6478號），提起上訴
，判決後經最高法院第二次發回更審，本院判決如下：
    主  文
原判決關於甲○○強盜部分；柳閔鐘、黃金龍、張榮（含竊盜
及定應執行）、趙克、張瑋庭部分均撤銷。
甲○○犯結夥攜帶兇器強盜罪，處有期徒刑捌年貳月。
柳閔鐘、黃金龍、張榮、趙克、張瑋庭犯結夥攜帶兇器強盜
罪；柳閔鐘，處有期徒刑捌年；黃金龍，處有期徒刑捌年；張榮
，累犯，處有期徒刑柒年陸月；趙克，累犯，處有期徒刑捌
年貳月；張瑋庭，處有期徒刑柒年捌月。
    事  實
一、甲○○前於民國86年間，因妨害自由罪，經法院判處有期徒
    刑10月確定，經緝獲後，於92年11月13日執行完畢（不成立
    累犯）；柳閔鐘於82年間因盜匪等罪，經法院判處有期徒刑
    20 年，於90年9月28日假釋出獄，尚於假釋期間未執行完畢
    ；張榮前於84年間，因犯偽造有價證券罪，經法院判處有
    期徒刑四年確定，於87年5月20日縮短刑期假釋出監，嗣未
    經撤銷假釋，於89年9月13日縮刑期滿以已執行論；趙克
    前於77年間因搶奪搶劫軍法罪，經法院於76年5月26日判處
    有期徒刑12年確定，嗣逢減刑，經減為有期徒刑8年4月確定
    ，另82年間，因犯違反槍砲彈藥刀械管制條例、搶奪等罪，
    經法院於82年3月25日判處有期徒刑1年6月、8月，並定應執
    行刑有期徒刑2年確定，經接續執行後，於84年1月14日假釋
    付保護管束，嗣經撤銷假釋執行殘刑3年1月25日，另於85年
    間，因先後犯賭博、妨害自由等罪，經法院於86年3月1日、
    87 年6月19日各判處有期徒刑3月、6月確定，嗣經定應執行
    刑有期徒刑7月確定，經與上揭殘刑接續執行後，於89年5月
    23 日縮短刑期假釋出監，於91年2月13日縮刑期滿未經撤銷
    假釋，而以已執行論。
二、甲○○、柳閔鐘、黃金龍、張榮、趙克、張瑋庭（原名
    張國忠）及綽號「九指」等不詳姓名成年男子，基於共同犯
    罪之意思聯絡，謀議由黃金龍到台北接洽人員到台中聚賭，
    再以其等詐賭為由強劫其等財物。先推由甲○○於91年12月
    4日下午2時許，出面向友人林正賢借用台中市○○○街22號
    一樓房屋，再俟機電請張榮於當晚到達該址，配合抓詐賭
    。黃金龍則於該日下午5時許，向劉翰訛請一同南下台中市
    協助處理一筆5千萬元之債務，劉翰不疑乃再邀請友人陳泓
    霖、陳景暘（原名陳志理）、蔡佳明、張雅怡、吳政道、周
    旭杰等人（以下稱劉翰等七人）一夥南下台中市。約同日下
    午8時30分許，黃金龍與劉翰等七人抵達台中市○○○街22
    號一樓，黃金龍即言現去處理債務仍太早，先捧其友人柳閔
    鐘（綽號阿柳）、張瑋庭（綽號細架）所經營之賭場。劉翰
    、陳泓霖、陳景暘、蔡佳明、張雅怡五人乃分別下場與甲○
    ○、張榮等人玩賭天九牌。柳閔鐘、張瑋庭二人在旁泡茶
    招呼，吳政道、周旭杰二人則在賭桌旁觀看賭博情形。至同
    日晚上11時，趙克打電話與甲○○聯絡暗示要進場，甲○
    ○即以朋友要進場為由要張榮到外面帶人。張榮出去外
    面接洽時，趙克即給張榮一把槍械（未扣案，無證據證
    明有殺傷力），要其帶在身上，並暗示進場後要伺機指證劉
    翰等人詐賭。趙克即帶著「九指」及另二位不詳姓名之成
    年男子進場，再由「九指」之男子下場賭博。約十餘分鐘後
    ，張榮即依趙克暗示，持槍朝劉翰等人指稱詐賭。趙克
    及「九指」等人，每人均自腰際取出槍枝（無積極證據證
    明具有殺傷力），朝劉翰等七人指稱詐賭。在場不詳姓名男
    子（起訴書誤載為張榮）隨即持該手槍敲打劉翰頭部成傷
    （未據告訴），並喝令劉翰等七人在牆邊蹲下。「九指」及
    該二不詳姓名男子等又分別拿出膠帶綑綁劉翰等七人手腳、
    矇住其等之眼睛，並拿出錄音機喝令劉翰等七人承認詐賭之
    事實而予以錄音。又令劉翰、陳泓霖、陳景暘、蔡佳明、張
    雅怡等人每人各簽發面額30萬元之本票三張，並搜刮劉翰等
    七人身上之財物，而以此強暴之方式，致使劉翰等七人不能
    抗拒，而強取劉翰身上之現金4萬5千元及所簽發之面額均為
    30 萬元之本票三張，強取陳泓霖身上之之現金4萬元、所簽
    發之面額均為30萬元之本票三張及誠泰商業銀行之金融卡一
    張（帳號000000000000號），強取張雅怡身上之皮包內之現
    金1萬3千元（包括其男友蔡佳明所寄放之現金）、郵局金融
    卡一張及台新商業銀行、富邦商業銀行、臺北商業銀行信用
    卡各一張、鑽石項鍊一條（此鑽石項鍊係由張榮離去時，
    取出持往台中縣潭子鄉大豐當舖典當得5千元）、所簽發之
    面額30萬元之本票三張，強取蔡佳明所簽發之面額均為30萬
    元之本票三張，強取陳景暘身上之現金5萬元、所簽發之面
    額均為30萬元之本票三張及誠泰商業銀行金融卡（帳號
    000000000 000號）一張，強取周旭杰身上之現金5千元、金
    融卡一張，強取吳政道身上之現金4500元及樂透彩券一張。
    張榮、趙克及「九指」等人復逼問陳泓霖、張雅怡、陳
    景暘等人前開提款卡、金融卡之密碼及信用卡預借現金之密
    碼，旋共同基於意圖為自己不法之所有之犯意聯絡，由「九
    指」等人中之一不詳姓名之成年人持上揭所搜括自陳泓霖、
    張雅怡、陳景暘等人之信用卡、金融卡分赴臺中市某處之金
    融機構自動櫃員機，經輸入密碼，使為自動付款設備之自動
    櫃員機辨識系統，誤判該不詳姓名之成年人係有權提領存款
    之人，以此不正方法由自動付款設備取得陳泓霖所有之誠泰
    商業銀行存款共32萬元（含提款12萬元、轉帳20萬元，惟其
    中10萬元轉入張雅怡上揭郵局帳戶中後，再以張雅怡之郵局
    提款卡提領）、取得自張雅怡上揭臺北商業銀行存款20萬元
    （提領10萬元，轉帳10萬元）、台新商業銀行信用卡預借現
    金4萬元、富邦商業銀行信用卡預借現金2萬元、取得陳景暘
    誠泰商業銀行帳戶之存款1萬元。迄至91年12月5日上午11時
    許，張榮、趙克及「九指」等人始將劉翰等七人鬆綁，
    且要求劉翰等七人立即駕車北上返家。
三、案經內政部警政署刑事警察局、臺中市警察局分別移送臺灣
    臺中地方法院檢察署檢察官偵查起訴。
    理  由
一、本案證據能力部分，分述如下：
(1)、關於上訴人即被告張榮於92年2月22日警詢、偵查中所為
    之陳述是否出於任意性部分：
    被告張榮雖於原審審理時抗辯其於警察逮捕製作筆錄前，
    曾恐嚇要其關於強盜犯行部分配合筆錄記載而陳述，否則將
    帶其至警局地下室灌水，且在偵查中如不配合警詢筆錄陳述
    ，會將其借提出來，故其警詢、偵查中所為關於強盜犯行之
    陳述係依照警員所繕打之筆錄內容為之，非出於任意性，應
    無證據能力云云，惟查：
  I被告張榮於92年2月22日經製作完警詢筆錄後，隨即移送
    檢察官訊問，且檢察官訊問後隨即於當日向原審法院聲請羈
    押獲准，被告張榮均未向檢察官、原審法院抗辯有何遭恐
    嚇製作筆錄之情事，有各該警詢、偵訊及訊問筆錄可稽。而
    本院勘驗被告張榮上開警詢及偵訊光碟結果，無論警詢或
    偵訊過程詢問人或訊問人均口氣平和，未見以強暴、脅迫及
    其他不正方法進行詢問或訊問，被告張榮亦均依自己自由
    意思回答，且被告張榮於偵訊時，經檢察官問以「你在警
    局講的話實不實在?），仍答以「實在」等情，亦有勘驗筆
    錄可稽（見本院更二審卷一第187頁背面至第191頁背面）。
    另本院勘驗92年3月19日偵訊光碟結果，被告張榮在偵訊
    之初亦未抗辯其警詢時受強暴、脅迫等情，而僅在檢察官問
    以案發當時其所持槍枝乙節，其除否認持槍外，另辯稱警詢
    時受刑警要求其配合，不然要毀伊等語，其餘供述則係在檢
    察官以平和口氣，未見以強暴脅迫及其他不正方法進行訊問
    下，依其自己自由意思回答，此有勘驗筆錄可按（見本院更
    二審卷一第191頁背面、第192頁），而被告張榮其後於92
    年7月4日、93年3月24日、同年7月9日、11月8日之檢察官偵
    訊時，亦均未提出非任意性供述之抗辯，有各該筆錄可稽。
    至於被告柳閔鐘之選任辯護人辯稱被告張榮上開警詢陳述
    係依事先製作好之筆錄唸者，並以被告張榮既於92年2月
    21日下午拒絕夜間訊問，卻在翌日（22日）凌晨2點接受警
    詢，而懷疑被告張榮之警詢陳述非出於任意性云云。然被
    告張榮於本案偵、審中始終未抗辯其於警詢之供述係依照
    警方事先製作好之筆錄唸讀，而被告張榮固於92年2月21
    日下午拒絕夜間詢問，經休養生息或因警方曉以大義後而願
    於翌日凌晨接受警詢，非無可能，自難以其拒絕詢問後，再
    接受詢問，即懷疑其供述屬非任意性。是被告柳閔鐘之選任
    辯護人上開所辯，顯係臆測之詞，尚不可採。
  II就92年2月22日分別於警詢、偵查及原審訊問供述內容觀之
    ，除被害人等是否確有詐賭一節外有所不同外，並無明顯扞
    格之處。被告張榮竟遲於原審法院94年5月31日行準備程
    序後始為上揭之抗辯，其此部分之抗辯是否可採，即屬可疑
    。
  III又羈押權之行使乃屬法院之職權，被告張榮為警逮捕後，
    是否即會因此即遭受羈押，仍屬未定，此乃屬警方所得知悉
    之事，則警方於警詢中豈能預測被告張榮必經羈押及將來
    可以借提被告張榮？警方人員又何能得知被告張榮於偵
    查中之供述內容為何？是被告張榮以警方曾揚言借提為由
    ，抗辯其於警詢、偵查中之自白無任意性，難謂有據。
  Ⅳ證人即當日查獲被告張榮之承辦警員廖武郎、林俊義二人
    於原審審理時均結證稱：並無以恐嚇、威脅之方式，要被告
    張榮配合警詢筆錄所記載之內容，亦未曾對被告張榮恐
    嚇稱若於偵查中不配合警詢筆錄陳述，會將其借提出來，被
    告張榮上揭所為之抗辯應屬不實等語。
  Ⅴ依後列各項證據，足以佐證被告張榮前開供述與事實相符
    。綜合上述，堪認被告張榮於92年2月22日警詢、偵訊及
    原審之陳述係出於其自由意思為之。被告張榮此部分之抗
    辯不足採信，又被告張榮於原審及本院更二審審理中業經
    以證人身分作證，並經其餘被告及其辯護人、檢察官進行交
    互詰問（見原審卷二第40至52頁、本院更二審卷二第57-4至
    57-5頁），且被告張榮之上開警詢陳述，距離案發時較近
    ，記憶較清楚，亦無其餘被告在場及人情關說之壓力，而具
    有較可信之特別情況，且其供述事涉其餘被告所犯強盜罪成
    立與否之關鍵證據，是被告張榮於上開警詢及偵查時之供
    述應認有證據能力。
(2)、關於證人即被害人劉翰等七人於警詢及偵訊中所為之陳述有
    無證據能力部分，查：
  I依刑事訴訟法第159條之1第2項及159條之2規定被告以外之
    人於偵查中向檢察官所為之陳述，除顯有不可信之情況者外
    ，得為證據。又，被告以外之人於司法警察官或司法警察調
    查中所為之陳述，與審判中不符時，其先前之陳述具有較可
    信之特別情況，且為證明犯罪事實存否所必要者，得為證據
    。
  II證人即被害人劉翰、蔡佳明、張雅怡、吳政道、周旭杰等五
    人於原審審理時所為之證述，就被告甲○○、柳閔鐘等人於
    強取財物發生時是否在場部分，與警詢所供並非一致，本院
    審酌：被害人等於91年12月5日案發當日脫困後返回台北
    ，立即向土城分局刑事組報案並製作警詢筆錄，被害人等既
    係以討債為由南下台中，因參與賭博而發生本案，事發原因
    ，本非正大光明，竟挺身請求公權力協助，衡情無誣指之理
    ；被害人等人於警詢所指事實，有通聯紀錄等客觀紀錄可
    資佐證，詳見後述；依被害人劉翰於原審審理所證，本案
    偵查前，綽號「九指」之人已派人與被害人等七人和解，賠
    償損失等情，被害人等因和解已無追究之意，且觀被害人劉
    翰等人於原審審理之證述，語多保留、迴護，詳見後述，認
    上開被害人等於警詢之供述具有較可信之特別情況，且為證
    明犯罪存否所必要，應有證據能力。
  III證人即被害人等七人於偵訊時之證述，有通聯紀錄等客觀紀
    錄可資佐證，詳見後述，並無顯不可信之情形，依上開規定
    亦有證據能力。
  Ⅳ上開被害人劉翰等五人之警詢筆錄記載，就遭何人強盜、如
    何分工、損失之財物等強盜情節均屬一致，內容如出一轍，
    大同小異等情，固見警方製作筆錄之瑕疵，然查：本案發
    生過程乃上開被害人等所共見共聞，其所述內容一致自為事
    理之必然；被害人等於甫受暴力侵害之後，立即向警方報
    案，供述被害內容，請求協助，事理上難以想像有非本於自
    己自由意思而為陳述之情形；依通聯紀錄等客觀證據，亦
    足佐證上開供述與事實相符。綜合上述，尚難以警詢製作筆
    錄方式之瑕疵，遽爾認定此部分之供述證據不具證據能力，
    併予敘明。又被告柳閔鐘、甲○○之選任辯護人辯稱上開被
    害人於警詢之陳述係依據警方之筆錄套稿為之，並非出於自
    己之真意所為云云，然上開被害人於原審及本院到庭作證時
    均未表明渠等於警詢之陳述係依警方之筆錄套稿而為之，且
    無證據可證明該項事實，是被告柳閔鐘、甲○○之選任辯護
    人所辯無非臆測之詞，要不可採。
(3)、按被告以外之人於審判外之陳述，雖不符刑事訴訟法第159
    條之1、159條之2、159條之3、159條之4等規定，而經當事
    人於審判程序同意作為證據，法院審酌該言詞陳述或書面陳
    述作成時之情況，認為適當者，亦得為證據。當事人、代理
    人或辯護人於法院調查證據時，知有第159條第1項不得為證
    據之情形，而未於言詞辯論終結前聲明異議者，視為有前項
    之同意，刑事訴訟法第159條之5定有明文。本件被告及辯護
    人等於法院審理時，就下列林育陞等人於審判外之陳述部分
    ，未就其證據能力聲明異議，本院審酌該言詞陳述作成時之
    情況，並查無其他不法之情狀，足認為得為本案之證據，依
    刑事訴訟法第159條之5之規定，有證據能力。
二、就被告等所涉強盜犯行部分，經查：
(一)、被告張榮、於92年2月22日警詢時供稱：「（警方於你
    住家中執行搜索時，當場查獲你於91年12月10日於大豐當舖
    所典當之當票質押品：為鑽石墜子乙只重約42分，當價為5
    千元整，是否為你所有？）不是我所有，那是我於91年12月
    5日凌晨2時，從朋友柳閔鐘、黃金龍設計之賭局一位女性被
    害人（張雅怡）取下皮包內偷走的」「那是朋友柳閔鐘、黃
    金龍，也找甲○○一起設計之賭局，要我配合演出抓詐賭，
    整件事情並不是我設計的」「我是第一位拔槍之人沒錯，但
    是我並沒有以槍柄重擊被害人劉翰頭部」「我於91年11月底
    大概知道要到台北接洽一個詐賭集團，到台中聚賭。在91年
    12月4日下午15時許，接獲甲○○（綽號肥仔）的電話，叫
    我晚上幫他一個忙，到柳閔鐘（綽號阿柳）的場子去抓詐賭
    ，我有答應於晚上20時許到場子幫忙。我於晚上21時許到場
    子裡，就發現柳閔鐘所稱台北詐賭集團的人已經在聚賭了，
    我也下場參與賭博，但我一直到23時許均未發現他們有詐賭
    情形，此時趙克打電話給甲○○暗示要進場子，甲○○以
    朋友要進場為由，要我到外面帶他們進場，我立即到外面接
    洽，趙克給我一把槍帶在身上並暗示我進入時，要說他們
    有詐賭，接著趙克及一位九指男子另二名不知名男子一起
    進入，只有九指男子參與賭博，在進入約10 分鐘後，我便
    依照趙克給我暗示，立即持槍朝正輪到作莊家的男子，說
    他詐賭並要他的手不要動，然後九指男子就拿走手上的槍，
    由趙克控制場面處理，我就在一旁觀看他們處理，此時趙
    克夥同另一不知名男子用槍柄敲打劉翰」「我純幫忙甲○
    ○，不知道甲○○及柳閔鐘、趙克會拿槍出來，設局拿取
    別人財物」「劉翰他們被趙克等四人蒙面取財時，我和甲
    ○○、張國忠從頭到尾都在現場直到兩、三點才離去」「（
    你當場所見是何人強迫劉翰等人說出信用卡密碼並至銀行提
    款機取款，以及強迫他們每人簽下新台幣30萬的本票及現金
    、首飾？）我見到的是趙克等四人所為的」「（你與甲○
    ○於凌晨2時許離開後何時又回現場？所見何人？）只有我
    約於早上6 、7點回到現場。我見到黃金龍、張國忠、柳閔
    鐘、趙克等人及被害人劉翰等人都還在現場」「是甲○○
    拿出錄音機，由趙克強迫他們承認有詐賭的」「我還拿走
    新台幣面額30萬本票約六、七張」「是趙克他們要我拿給
    柳閔鐘或甲○○」「（你為何要誣賴劉翰等人詐賭？）我純
    粹要幫忙甲○○，當時要拿槍誣指劉翰等人詐賭，我事前並
    不知情」等語（見偵字第4485號卷二第27頁以下）。、再
    於同日檢察官偵查訊問時供稱：「（警訊中所言是否實在？
    ）實在」「那天甲○○拜託我說要去抓詐賭，我到現場後看
    到認識的甲○○、柳閔鐘、張國忠在那裡，其餘的黃金龍、
    趙克、…等人都是柳閔鐘帶去的」「（去之前就打算要抓
    詐賭？）是」「（你們這一方共有幾人？）約七、八個人，
    其他的我不認識」「（你們有持槍要脅被害人劉翰等七人並
    且以膠帶綑綁蒙面手法搜刮其身上財物？）那是趙克和另
    三個我不認識的人處理的，我只負責指控他們詐賭」「當時
    我已經與甲○○跟被害人在賭了，趙克打電話給甲○○說
    他們要來了，甲○○就叫我出去帶他進來，我帶他們要進去
    時，趙克拿一把槍給我，說如果等一下如果趙克等人在
    賭時，對方有動手腳要我指證他們。進去後劉翰那邊的人有
    五、六個人在玩，我們這邊只有甲○○，後來我發現對方做
    莊的人偷換牌，我就指證他們詐賭，接著就由趙克等人處
    理。我有拿出槍來叫他手不要動，…，接著趙克的朋友就
    把那支槍拿回去了。再來趙克和他那三個朋友就去綑綁被
    害人，七個人都蒙面，接著趙克問劉翰怎麼處理，他們就
    一直談，我到了2、3點時先離開。我到了早上6、7點時又再
    回現場，有看見被害人的財物都放在桌上，本票是在約10
    點左右放他們走之前叫這七個人簽的，七個人每人都有簽本
    票，但是簽多少張我不知道，只知道每張金額三十萬」等語
    （見同上偵查卷第125、126頁）。再於92年2月22日原審
    法院羈押訊問時供稱：「…，是甲○○打電話給我，他說對
    方會詐賭，甲○○另叫趙克等人來，我不認識，後來趙克
    拿槍給我，叫我拿著，他們就進去賭，對方有偷換牌，我
    當場拆穿接著趙克他們便去處理，我拆穿對方後，槍枝即
    由趙克拿去，其餘之事，由他們處理，…」「…，槍由趙
    克拿走，現場沒有開槍」「（與甲○○等人一起走的？）
    對。趙克與被害人講事情，黃金龍、柳閔鐘去用信用卡領
    錢，我與甲○○在現場等，等領到錢才一起走」等語（見聲
    羈字第100號卷第7頁）。張榮於警詢之初供稱：「那是
    朋友柳閔鐘、黃金龍，也找甲○○一起設計之賭局，要我配
    合演出抓詐賭，整件事情並不是我設計的」等語，即明白表
    示劉翰等人事實上並無詐賭，係與柳閔鐘、黃金龍、甲○○
    一起設計誣指劉翰等人詐賭，強取劉等人財物。參酌張榮
    、柳閔鐘、黃金龍、甲○○等人事前之糾集人員，電話聯繫
    ，且預知劉翰等人會詐賭，準備槍械入場、強迫錄音、簽寫
    本票等情形，足認張榮於警詢所供預先設計賭局，沒有發
    現對方有詐賭情形，誣指劉翰等人詐賭，配合演出之供述（
    詳後述），確與事實相符，可以採信。張榮於檢察官訊問
    時供稱：「後來我發現對方做莊的人偷換牌，我就指證他們
    詐賭，接著就由趙克等人處理」云云；於原審法院羈押訊
    問時，供稱：「他們就進去賭，對方有偷換牌，我當場拆穿
    接著趙克他們便去處理，我拆穿對方後，槍枝即由趙克
    拿去，其餘之事，由他們處理，…」云云；及於本院更二審
    審理中證稱：「我到現場的時候他們已經開始在賭博，但賭
    到過二、三個鐘頭後，因為我都賭輸，在劉翰他們做莊家時
    ，我看到他們偷換牌，他們在手中有藏二支牌、有偷換牌，
    就發生糾紛，大家就看他們要如何跟我們處理」「他當場被
    我抓到他在手中有多一支牌」「我就表示他們這樣偷換牌、
    詐賭不對，因為我是賭輸，所以我就說我輸的部分都不算」
    云云（見本院更二審卷二第57-4頁背面），關於對方有詐賭
    之供述，與事實不符，不能採信。
(二)、證人即被害人劉翰、蔡佳明、張雅怡、吳政道、周旭杰等五
    人於91年12月5日案發當日脫困後返回台北，立即向土城分
    局刑事組報案並於警訊時證稱：伊等與陳泓霖、陳景暘（原
    名陳志理）等七人，受被告黃金龍之邀南下台中處理債務問
    題時，被歹徒分持長短槍及膠帶綑綁手腳及眼睛搶劫，並就
    其過程證稱：「黃金龍於91年12月4日17時左右打電話給我
    並邀請我及朋友陳志理等七人一起到台中市處理一件新台幣
    5千萬元債務，我便邀他們其他六人分別駕駛兩部轎車到台
    中，途中黃金龍就一直以行動電話與台中市友人聯絡，我們
    八人於91年12月4日20時30分到達台中，黃金龍之友人就帶
    我們八人一起到被害地點，剛好該地地址是一家賭場，黃金
    龍就提議我們先捧他朋友（即賭場負責人）綽號阿柳及細架
    的場，一直到12月5日凌晨2時，我們有下去賭的都贏錢，共
    贏了籌碼大約100萬元左右，我就看見有四個歹徒，三人持
    短槍，一人持長槍進來，說我們詐賭，並以膠帶綑綁我們七
    人手腳及眼睛，並搜刮我們身上財物、提款卡及信用卡，又
    逼問我們提款卡密碼，又強迫我們五個有下去賭的人（即張
    雅怡、陳泓霖、李志理、蔡佳明及我）每人簽下三張面額新
    台幣30萬元本票，但我朋友陳泓霖因眼睛膠帶有縫隙可以看
    見現場，才發現歹徒沒有綑綁黃金龍並和那些歹徒在竊竊私
    語，才知道原來黃金龍是跟他們同一掛的，直到今天（五日
    ）早上才將我們釋放，黃金龍當時已經不在現場，我們七人
    就開車要去報案，但因為歹徒恐嚇我們如果不馬上回台北，
    就要開槍打死我們，所以我們就開車回台北在土城交流道下
    來並到土城分局刑事組報案」等語（見他字卷第11至26頁）
    。
(三)、證人即被害人劉翰再於92年1月17日第警詢時證稱：「當時
    與我們一起賭博有五人，其中有柳閔鐘、甲○○、趙克三
    人，另有一名是綽號阿強（特徵手指有九隻），另一名不詳
    男子等五人，趙克當時亦有進進出出。約至凌晨2時許，
    趙克及二名姓名不詳男子進來掏槍對準我們叫我們不要動
    ，…，他們就動手開始強盜我們財物」「當時我和趙克一
    起進來的不詳之男子先持槍敲打我的頭部，並說我們詐賭要
    我們賠償損失。而當時趙克進來時持槍抵住陳志理的頭部
    。然後一名男子拿土黃色膠帶進來將我們七人綑綁，蒙住我
    們的眼睛，限制我們的行動，並由一名男子搜刮我們身上的
    財物。搜到身上有信用卡、提款卡者隨即逼問卡片密碼。另
    阿強硬要我們賠償新台幣1千萬元，不然不讓我們走。到上
    午11時許，有一名男子跟我們說事情已經處理好了，我們可
    以把膠帶撕開。當時我看見現場還剩下趙克、綽號阿強及
    二名不詳男子等四人，而黃金龍已經不見蹤影。趙克即說
    你們的東西都在桌上拿了就可以走，臨走時放話說我們不能
    報警趕快回台北，如果還留在台中就要開槍打死我們，並沿
    路尾隨在後直到我們上高速公路才離開，當時我們都很害怕
    馬上開車回台北」「事後黃金龍有打電話給我，說要賠償我
    們被強盜所有損失，因此我們都懷疑黃金龍與柳閔鐘等人設
    局的，所以不敢再跟他有所接觸」等語（見他字卷第29、30
    頁）；證人即被害人張雅怡於同日警詢時亦證稱：「當時與
    我們一起賭博有五人，其中有柳閔鐘、甲○○、趙克三人
    ，另有一名是綽號阿強（特徵手指有九隻），…約至凌晨二
    時許，由阿強率先拔槍叫我們不要動，後又進來三名不詳男
    子掏槍對準我們頭部，喝令我們都不要動，…他們就動手開
    始強盜我們財物」「趙克持槍抵住陳志理的頭部。然後一
    名男子拿土黃色膠帶進來將我們七人綑綁，蒙住我們的眼睛
    ，限制我們的行動，並由一名男子搜刮我們身上的財物。搜
    到身上有信用卡、提款卡者隨即逼問卡片密碼。到了上午11
    時許，有一名男子跟我們說事情已經處理好了，我們可以把
    膠帶撕開。當時我看見現場還剩下趙克、綽號阿強及二名
    不詳男子等四人，而黃金龍已經不見蹤影…」等語（見他字
    卷第33、35頁）。被害人劉翰嗣於本院更二審證稱警詢筆錄
    是我們那時五、六人從台北下來台中跟人家談事情，突因賭
    博而發生糾紛，因心有不甘而在警詢前先商議過要如何講報
    案才會成立，所以在警詢講得比較誇張云云，然被告等人既
    於案發後，隨即與被害人達成和解並賠償渠等損害，被害人
    即於嗣後偵審中為有利於被告之證述，且除劉翰以外其餘被
    害人並未證稱於警詢有誇大不實之供述，足見證人劉翰於本
    院審理中所為上開證述無非迴護之詞，並不可採。
(四)、依下列證據，足以佐證被告張榮及前揭被害人等上開供述
    證據與事實相符
(1)、依偵查卷附（92年度他字第164號卷第90頁）被害人劉翰於
    案發當日91年11月5日接受檢驗之板橋醫院驗傷診斷書，載
    明被害人受有頭部後側撕裂傷浮腫3Ｘ2公分等傷害；另偵查
    卷附內政部警政署刑事警察局刑醫字第0920031516號鑑驗書
    ，鑑驗結果亦認定：案發現場血跡棉棒與被害人劉翰ＤＮＡ
    －ＳＴＲ型別相同等情，足見上開供述證據所稱，被害人劉
    翰遭本案共犯以外型類似槍枝之凶器擊傷頭部一節，與事實
    相符。
(2)、證人即大豐當鋪負責人林育陞92年2月21日警詢時證稱：「
    我公司（大豐當鋪）於不知情的情況下接受張榮典當贓物
    」「於91年12月10日是我本人接受張榮典當乙只鑽石項鍊
    墜子」「該鑽石項鍊墜子重42分。共典當新台幣5千元正」
    等語（見偵字第4485號偵查卷一第99頁），並有大豐當鋪當
    票、當鋪收當物品登記簿影本、負責人林育陞證明書各一紙
    附偵查卷可考（見同上偵查卷第115頁）。
(3)、依偵查卷附被告黃金龍等人案發期間即91年12月4日、5日所
    持用行動電話雙向通聯紀錄所示之聯絡對象、時間及聯絡當
    時行動電話基地台位置（見他字卷第52頁）：
  I被告黃金龍所持用0000000000號行動電話：
    12月4日下午14時59分、16時26分，被告黃金龍先後二次
      與被告柳閔鐘所持用之0000000000號聯絡
    同日16時33分，被告黃金龍與被害人劉翰所持用之000000
      0000聯絡
    同日下午16時50分、17時23分，再與被告柳閔鍾所持用上
      開電話聯絡
    同日下午17時40分，與被害人劉翰聯絡
    同日下午16時1分、18時8分、18時19分、18時42分，密集
      與被告張瑋庭所持用（吳俊成名義）0000000000號行動電
      話聯絡，以上開電話聯絡時，基地台位置依序分別在台北
      縣及桃園縣境內
    同日下午19時54分、20時12分、20時20分、20時27分、20
      時32分，再多次密集與被告張瑋庭所持用上開電話聯絡；
      此部分電話聯絡時，基地台位址除第一通在台中縣大雅鄉
      外，其餘均在台中市境內
    依上開紀錄，足見依前揭證人即被害人劉翰等人於警訊之供
    述，伊等七人係於91年12月4日晚上17時左右，受被告黃金
    龍電話之邀，一起到台中市處理債務，於同日晚上20時30
    分到達台中，一起到案發地點等情，應與事實相符。
  II被告甲○○平日所使用之0000000000號行動電話（登記於其
    妻鄭依萍名下）於91年12月4日下午10時18分許至翌日上午
    10時34分許止，共有16通電話，其接收發射電話地點均在案
    發現場附近台中市○○○街16號基地台（見他字卷第60、61
    頁）。
  III被告柳閔鐘所使用之0000000000號行動電話（見他字卷第58頁
    ）：
    91年12月4日下午14時6分、14時10分、15時22分、15時55
      分，分別與被告甲○○上開電話聯絡
    與被告黃金龍聯絡情形如前所述
    12月4日下午15時55分、16時26分、22時18分，12月5日上
      午7時45分，電話接收、發射及收取簡訊地點均在現場附
      近之台中市○○○街9號七樓頂。
  Ⅳ被告張瑋庭所使用之0000000000、0000000000號行動電話於
    91年12月4日下午17時43分、19時36分、19時54分、20時9分
    、20時20分、20時35分、21時23分，12月5日凌晨3時43分、
    8時10分、9時32分，電話接收、發射電話地點均在現場附近
    台中市○○○街九號七樓頂（見他字卷第54、55頁）。依此
    部分之證據，核與前揭被告張榮及被害人劉翰等所供，被
    告人在場之情節相符。
(4)、證人即案發地點房屋之所有人林正賢於原審審理時具結證稱
    ：因為綽號『肥龍』即被告甲○○約於12月4日下午3、4時
    ．到伊住處向伊借一樓，要約朋友打牌、打麻將、談事情、
    聊天。文昌東七街與柳陽西街是相同處所，文昌東七街是在
    二樓，柳陽西街是一樓出入，因為進出口不同，所以門牌號
    碼就不同，91年12月4日晚上我在文昌東七街。甲○○說約
    朋友要打個牌、打個麻將。「（上開處所，是否沒有做生意
    後，朋友來會使用該地打牌？）是」「（之後警方至上開處
    所搜索，查到麻將牌、骰子、天九牌，這些東西你的？）是
    」「（第二天甲○○將鑰匙還你，你有無進去看？）有，但
    我沒有發現異樣，是之後警方持搜索票搜索時，發現裡面有
    兩滴血才採證」，與甲○○是朋友，時有往來，我都叫他肥
    龍」等語（見原審卷二第118至123 頁）。被告甲○○於偵
    訊時亦供稱：認識林正賢，是牌友等語。
(五)、認定本件強盜案係被告甲○○等人事前謀議之理由
(1)、上揭被告張榮於警詢及檢察官偵訊之供述，且其供述與證
    人即被害人劉翰等人前開於警詢之證述情節一致，並有前揭
    證據足以佐證張榮之供述與事實相符。
(2)、案發地點及賭博器具均係被告甲○○向其牌友林正賢所借用
    ，且只借用一天，已見前述，顯見其非常態性供賭博使用之
    賭場甚明；而被害人等係由被告黃金龍以處理債務糾紛為由
    ，邀請南下台中，然於到達台中市後，被告黃金龍即藉詞邀
    賭，將被害人等，帶往上開地點賭博，並發生強盜事件。
(3)、依上開張榮之供述，其在被害人等尚未參與賭博前之91年
    12月4日下午3時左右，接獲甲○○電話，告知要準備要到案
    發地點幫忙「抓詐賭」等情，已見前述。而被告張榮峰所持
    用0000000000號行動電話，於91年12月4日下午2時10分許，
    確與被告甲○○所持用0000000000號行動電話有聯絡紀錄之
    事實，有東信通訊雙向通聯紀錄影本附偵查卷可查。實則，
    被害人劉翰等係於當日下午4、5時許始應被告黃金龍之邀到
    台中市處理債務，且於晚上8時許始到達台中市，業如前述
    ，被告甲○○等人既於事前準備臨時賭場、賭具、捆綁被害
    人等使用之膠帶、強迫承認詐詐賭之錄音機、空白本票等，
    並調集人手，足見此為一有計劃之作為。
(六)、被告甲○○等人之辯解不足採信之理由
(1)、上訴人即被告趙克雖辯稱：當日係應柳閔鐘之邀前往該處
    泡茶，到場後確有參與玩賭，而在被告張榮發現對方詐賭
    後，有與對方發生爭執，且持行動電話機打傷劉翰，然隨後
    即與甲○○、張瑋庭到房間外面泡茶，現場並無槍枝出現，
    之後發生何事並不知情，亦無強盜劉翰等七人財物之犯行云
    云。於本院前審審理時，以證人身分證稱：91年12月4日晚
    上會去柳楊西街22號一樓，是因甲○○當日下午打電話約伊
    去泡茶，才會去那裡。電話中沒有暗示要賭博、要處理，不
    認識張榮，張榮沒有拿槍給伊。伊站了一會兒也下去賭
    。賭天九牌，賭博時柳閔鐘沒有在場。張榮抓到劉翰手裡
    多兩支牌詐賭，之後發生扭打。事先沒有謀議要硬指他們詐
    賭。強迫劉翰等人簽本票、搜括身上財物時，伊不在場，伊
    沒有分到錢云云（見本院更一審卷第140頁以下）。被告張
    榮辯稱：當日現場並沒有槍枝，劉翰方面之人確實有詐賭
    之行為遭伊當場發現，天九牌清算結果是34支多出2支。雖
    有與劉翰方面之人發生爭執，然事後即與甲○○先行離開現
    場，不知有何強盜之行為，應是「九指」等人與劉翰等七人
    間之糾紛，又伊於警、偵訊、原審法院聲請羈押訊問庭所為
    之強盜部分陳述與事實不符，並無強盜劉翰等七人財物之犯
    行云云，並於原審以證人身分，證稱當日賭博發現對方詐賭
    後，發生爭執，大家拉址、吵架，全部的人打成一團，都是
    徒手打架，沒有人拿出槍枝，伊離開時亦沒有看到有用膠帶
    捆綁台北來的人云云（見原審卷第42頁）。然查：
  I被告張榮之自白及其自白如何與事實相符之相關證據已見
    前述；其另於偵查中供稱：「（你們有持槍要脅被害人劉翰
    等七人並且以膠帶綑綁蒙面手法搜刮其身上財物？）那是趙
    克和另三位我不認識的人處理的，我只有負責指證他們詐
    賭」「…，我就指證他們詐賭，接著就由趙克等人處理。
    我有拿出槍來叫他手不要動，…接著趙克的朋友就把那支
    槍拿回去了，再來趙克和他那三個朋友就去綑綁被害人，
    七個人都蒙面，接著趙克問劉翰怎麼處理，他們就一直談
    …，（劉翰）七個人每人都有簽本票，但是簽多少張我不知
    道，只知道每張金額30萬」等語（見偵字第4485號偵查卷一
    第125、126頁）。
  II證人即被害人劉翰先於偵查中證稱：「（趙克當時有無掏
    槍出來？）有，但不曉得是否和張榮所拿的是否同一把」
    「（何人打你？）張榮拿槍有打我，趙克也有拿西打我
    ，趙克打我的時候我已經被制伏在牆角，我沒有看到他拿
    何物打我」「（張榮何時離開現場？）剛開始玩牌時他叫
    我們不要動，要我們將手打開，他認為我們詐賭，我們打架
    時他還在現場，我們被押著到牆角時因面對牆壁，所以不曉
    得他何時離開，但是我們被解開時已經沒有看到他了，他有
    無在另外一間房子我不知道」「（衝突發生之原因？）張榮
    說我們詐賭，之後有五、六個人押我們，張榮、趙克
    有押我們，黃金龍僅在旁邊，其他的人我們並不認識」等語
    。「（事情完後是何人要你們趕快回臺北不然對你們不利？
     ）是手指僅有九隻的那人還有趙克及張榮，但是九隻
    手指的那人一直找不到。」等語（見偵字第4485號偵查卷二
    第43、44頁），於原審審理時仍證稱遭被告趙克毆打、遭
    「九指」等人強盜財物之事實屬實（見原審卷一第186頁以
    下）。
  III證人即被害人陳景暘（原名陳志理）於偵查中證稱：「我現
    金被拿走了五萬元，是趙克拿走的，我提款卡內有將陳泓
    霖的錢轉過來，他們再領走，我的錢也被領走一萬元，他們
    有強迫我說密碼…另外還有幾個人我不認識，趙克、張榮
    的確有拿槍，我們簽的本票不曉得跑到何處去了」等語（
    見偵字第4485號偵查卷二第44頁）。
  Ⅳ證人即被害人陳泓霖於偵查中證稱：「當天我們由黃金龍的
    帶領下進去，看到趙克等人，這些被告都有看到，劉翰和
    趙克、甲○○、張榮玩牌，我們在旁邊看，有時也有下
    場，之後因為張榮說我們詐賭就拿槍出來叫我們不要動，
    叫我們七人蹲著面對牆壁，之後我們跟他處理，…隔天我才
    知道被他們轉帳轉走了，也有被提領」「（當時除了張榮
    拿槍出來，尚有何人拿槍？）有趙克…」「（何人叫你們
    簽本票？）趙克叫我們簽的，我簽了三張30萬元的本票，
    他們總共三個人坐在桌子那裡，叫我們每個人都過去簽三張
    各30萬元的本票」「（他們拿你的提款卡到何處去領錢及轉
    帳？）不知道，但是是張榮來拿走的」等語（見偵字第
    4485號偵查卷二第42、43頁）。
  Ⅴ證人吳政道於原審審理時證稱：「（黑色的東西是否確定是
    槍？）是短槍，不知道是不是真的」「（槍從何處取出？）
    腰間掏出來」「（把你們綑綁的人有無參與賭博？）有」「
    （那個人是否拿槍打劉翰的頭部？）是」等語（見原審卷三
    第26頁以下）。
    綜合上述，顯見當日經被告張榮聲稱劉翰方面下場玩賭之
    人詐賭後，被告張榮、趙克及「九指」等人當中確實隨
    即有人取出疑似手槍外型之製品強盜證人劉翰等七人之財物
    應屬無疑。況衡諸常情，若當日現場無出現外型疑似手槍之
    黑色堅硬製品，以當時與劉翰等七人玩賭而起爭執之人數觀
    之，在雙方互相爭執一陣子之後，何以劉翰等七人會乖乖聽
    從「九指」等人之指示蹲在牆邊？並甘於接受以膠帶綑綁身
    體？應足認上揭證人所述之遭強盜等情節應非虛構。是被告
    張榮、趙克二人所為辯詞及證詞，應屬無據。
(2)、被告黃金龍辯稱：並未與被告張榮、趙克等人設局強盜
    劉翰等七人財物，所有被告當中，僅認識被告柳閔鐘而已，
    劉翰等七人係伊帶來臺中，因台中有朋友要伊處理債務，所
    以帶劉翰等人來了解，後劉翰等七人與臺中方面之人發生爭
    執，心裡亦覺得過意不去云云。於本院前審審理時，以證人
    身分證稱：當日帶劉翰等人到台中是要處理債務，到台中聯
    絡不到要求處理債務之朋友阿明，就打電話給柳閔鐘安排休
    息地方。不認識甲○○，是劉翰或殺狗其中一人提議玩牌。
    玩牌時，柳閔鐘沒有在場。玩到一半，殺狗或劉翰被發現多
    二張牌就大亂。事先沒有與柳閔鐘、甲○○聯絡誣指他們詐
    賭，爭吵過程中，沒有人拿槍云云（見本院更一審卷第161
    頁以下）。
    然查：
  I被告黃金龍所持用0000000000號行動電話於91年12月4日下
    午16時1分、18時8分、18時19分、18時42分，同日下午19時
    54分、20時12分、20時20分、20時27分、20時32分，多次密
    集與被告張瑋庭所持用（吳俊成名義）0000000000號行動電
    話聯絡等情，已見前述，所辯僅與柳閔鐘認識云云，應非事
    實。
  II依前開通聯紀錄，被告黃金龍於91年12月4日下午先與被告
    柳閔鐘先以電話聯絡後，再於4時許，邀集被害人劉翰等七
    人到台中市處理債務，且於晚上8時許始到達台中市，由被
    告黃金龍、柳閔鐘等人帶往案發現場；然被告甲○○已於先
    前向友人林正賢借妥案發現場之系爭場地，並於當日下午2
    時10分許，以電話聯絡被告張榮，要求其於晚間至現場幫
    忙「抓被害人等人詐賭」，並備妥賭具、捆綁被害人等使用
    之膠帶、強迫承認詐詐賭之錄音機、空白本票等物，足見被
    告黃金龍參與此項強盜行為之謀議，被告黃金龍所辯及所為
    證詞亦難採信。
(3)、被告甲○○辯稱：該柳陽西街22號一樓房屋平日其常在出入
    ，當日係應被告柳閔鐘之邀前往泡茶聊天，之後雖曾有參與
    玩賭，且輸了約十餘萬元，惟在被告張榮發現詐賭之後，
    與對方發生口角，且覺得不必付款，旋即至外面的客廳，之
    後離開該處回家，事後「九指」等人有無強盜之行為，並不
    知情云云。然查：
  I被告甲○○平日所使用之0000000000號行動電話（登記於其
    妻鄭依萍名下）於91年12月4日晚上10時18分至翌日上午10
    時34分許，共有16通電話，其接收發射電話地點均在案發現
    場附近，亦見前述，所辯是否可信已有可疑。
  II被告甲○○確曾於被害人劉翰等尚未從台北出發之前，即以
    電話聯絡被告張榮，要求其晚上至案發地點「幫忙抓詐賭
    」等情，已據張榮供述明確，並有上開通聯紀錄可佐。
  III案發地點亦係被告甲○○向友人林正賢所借用，借用期間又
    僅係一日等情，迭據證人林正賢證述明確。
  Ⅳ證人即被害人陳景暘、陳泓霖於92年5月23日檢察官偵查訊
    問證稱：除被告張榮、趙克外，當日被告甲○○亦有持
    槍等語（見偵字第4485號卷二第42、44頁）。而被告趙克
    於92年7月4日檢察官偵查訊問時供稱：被告張榮發現劉翰
    等人詐賭後，張榮、甲○○等人即和劉翰等人打架，伊亦
    下去發生拉扯等語，被告甲○○當庭供稱：「這都是他們詐
    賭造成的，這中間沒有人拿槍，打架自會造成傷害」等語，
    言下之意，亦未否認有詐賭、打架事。綜合上述，參酌被告
    張榮前述供述，被告甲○○係本件強盜犯行之謀議，居於
    主導地位，其所辯不知情云云，難以採信。證人趙克、黃
    金龍於本院所為證詞，與事實不符，不能作為被告甲○○有
    利之證據。被告甲○○之選任辯護人聲請本院傳喚共同被告
    張榮作證，以證明其於92年2月22日晚上六時拒絕夜間詢
    問後，為何在深夜會接受夜間詢問等項，然此涉及被告張榮
    警詢陳述之任意性，業經本院剖析論述如前，故無再傳之
    必要。選任辯護人另聲請本院傳喚被害人劉翰到庭作證，以
    證明被告甲○○是否有強盜行為，然查被害人劉翰於原審到
    庭作證，經被告及辯護人、檢察官交互詰問，而就本案證述
    綦詳（見原審卷一第186頁以下），且被告甲○○確有參與
    本件強盜行為，已如前述，是本院認亦無再予傳喚之必要。
(4)、被告柳閔鐘則辯稱：當日黃金龍與劉翰等七人南下臺中後，
    其即將渠等帶至上揭柳陽西街處所喝茶、聊天，並以電話邀
    同甲○○、趙克前來泡茶，剛開始尚無打牌之情事，在有
    人提議要玩賭天九牌後，其因另有要事即離開現場，之後發
    生何事並不清楚云云。然查：
  I依前開被告柳閔鐘所使用之0000000000號行動電話上開行動
    電話之通聯紀錄基地台位址，所辯：另有要事先行離開云云
    應非事實。
  II被告張榮於獲案之初即供明，本件係其友人即被告柳閔鐘
    、黃金龍、甲○○設計之賭局，業據前述，並有前開相關證
    據足佐。
    綜合上述，被告柳閔鐘所辯亦難採信。證人趙克、黃金龍
    於本院所為證詞，與事實不符，不能作為柳閔鐘有利之證據
    。
(5)、被告張瑋庭則辯稱：其認識林正賢，平日就在該處所出入，
    當日到現場僅是在泡茶，並未下場玩賭，只在裡外走動，之
    後見有人發生衝突時，有請他們不要爭執，嗣即到外面客廳
    喝茶，不知劉翰等七人遭人強盜之情事云云。
    然查：
  I本件自被害人劉翰等七人至現場賭博至本案發生，被害人等
    遭被告張榮等人持具有槍枝外型之凶器強盜後離開現場，
    被告張瑋庭均在現場等情，已據其自承不諱，並有上開通聯
    紀錄之基地台位置可佐，被告張瑋庭既在案發現場，竟對此
    七名被害人遭以凶器擊打頭部受傷流血、膠帶捆綁、強迫發
    音承認詐賭、簽發本票、告知提款密碼等暴力侵害之事實，
    以在客廳為由辯稱不知情，顯難置信。
  II綜合全案，案發現場之人，除被害人等七人、綽號「九指」
    之不詳姓名男子及其他二名不詳姓名男子外，即為被告張榮
    、趙克、黃金龍、甲○○、柳閔鐘、張瑋庭等人，參酌
    本件案發現場之場地係被告甲○○向證人林正賢所借用，事
    前即約定僅使用一日、前揭被告張瑋庭於本件案發前，密集
    與被告黃金龍以電話聯絡之事實、被告張瑋庭於本件強盜案
    發生時、發生後，仍逗留現場等情綜合觀之，被告張瑋庭亦
    參與本件強盜犯行之謀議應可認定，所辯亦難採信。
(七)、不足為被告等有利認定部分：
(1)、被告張榮等人嗣於偵查及審理中所指，被害人劉翰等人詐
    賭部分，查為劉翰等人所否認，亦無積極證據足資證明，且
    依前所述，本件即係被告甲○○等人，事前謀議，以誣指被
    害人劉翰等人詐賭，做為強取其等財物之藉口，其具體內容
    並已見前揭被告張榮於警詢之供述內容。
(2)、證人即被害人劉翰、蔡佳明、張雅怡、陳景暘、吳政道、陳
    泓霖分別於偵查及原審審理時所證：被告柳閔鐘在見面不久
    即離開，未參與賭博、亦未參與強盜行為部分。查：
  I被告張榮於警詢時供稱：「只有我約於早上6、7點（12月
    5日）回到現場。我見到黃金龍、張國忠、柳閔鐘、趙克
    等人及被害人劉翰等人都還在現場」等語，核與被告柳閔鐘
    所持用之0000000000號行動電話之通聯紀錄所示：分別於91
    年12月4日下午10時18分20秒起及翌日上午7時45分58秒止，
    在案發現場附近有通聯紀錄相符。
  II證人即被害人劉翰於92年1月17日、92年2月20日警詢，張雅
    怡於同月17日警詢，陳景暘於同月17日、同年2月20日警詢
    ，陳泓霖於同年1月17日警詢時，均一致指稱：被告柳閔鍾
    有參與賭博，且於被告張榮指稱彼等詐賭時在場等語，參
    酌證人劉翰於原審審理時所證：本案偵查前，綽號「九指」
    男子已透過朋友與被害人等七人達成和解，賠償每一位被害
    人損失、「（為何會發生糾紛？）我不太瞭解，之後才瞭解
    可能是中部、北部賭法不同」「（報案時，你說他們用膠帶
    綑綁你們七人的手腳、眼鏡，有無這回事？）他們叫我們不
    要動、蹲著，但沒有綑綁我們的手腳、眼睛」「（警訊、偵
    訊、今天證述，哪一次是真的？）案發後幾天九指透過我台
    北友人找我，他們坦承一切是一場  誤會，也有把當天我們
    損失的  金錢退還給我，所以我認為不是預謀的，應該事擦
    槍走火發生的」等語，足見上開被害人等係於和解後，起意
    迴護，就被告柳閔鐘未參與賭博及於強盜案發生時不在場部
    分所為之供述不足採信。
(3)、證人即被害人吳政道、劉翰等人所證，被告柳閔鐘及張瑋庭
    未參與強盜行為部分。查依前所述，被告柳閔鐘及張瑋庭二
    人係參與本件犯行之謀議，客觀上未實施強盜行為，此係被
    告分工之結果，然依共同正犯之規定，無解於彼等本件罪名
    之成立。是被害人劉翰於本院更二審證稱：剛到時柳閔鐘是
    有在現場，因為是他帶我們過去台中市○○○街22號。剛開
    始在那邊泡茶聊天，然後不知為何臨時起意要賭博；我有看
    到柳閔鐘陪我們一起賭博，但不是全程，他應該是有離開；
    我不知道起糾紛當時，柳閔鐘有無在現場等語；及證人蔡佳
    明於本院更二審證稱：柳閔鐘沒有跟我們一起賭博，伊不知
    道柳閔鐘何時離開等語；證人陳泓霖於本院更二審證稱那麼
    久了，且那時有很多人也很混亂，不知道誰是誰，那些人之
    中有無包括在場被告柳閔鐘，伊沒有印象等語，亦均不足為
    有利於被告柳閔鐘之認定。
(4)、證人即被害人劉翰、張雅怡、蔡佳明分別於偵查及原審審理
    時證稱：被告黃金龍客觀並無強暴及脅迫行為，認黃金龍涉
    及本案應係誤會所致等語。惟認定被告黃金龍與被告甲○○
    等人如何有犯罪謀議之理由已見前述，未為強暴脅迫行為係
    分工所致，不足為被告黃金龍有利認定。
(5)、證人即被害人劉翰、蔡佳明、吳政道及被告張榮另於偵查
    及審理時證稱：對方拿槍出來，強迫拿現金、簽本票時，被
    告甲○○不在場云云，然此與彼等前開於警詢所證情節不符
    且與前揭被告甲○○所持用行動電話通聯紀錄所顯示之基地
    台位置不符，難以採信。被告柳閔鐘之選任辯護人聲請本院
    傳喚被害人吳政道到庭作證，以證明被告柳閔鐘於案發時未
    在場等情，惟吳政道於原審已到庭作證，經交互詰問而就本
    案證述甚詳（見原審卷三第26頁以下），是本院認無再行傳
    喚之必要。
(6)、證人即被告趙克、黃金龍於本院所為有利於被告甲○○、
    柳閔鐘之證詞，與事實不符，已如前述，不能作為被告甲○
    ○、柳閔鐘有利之認定。
(八)、此外，復有在上揭臺中市○○○街22號一樓所扣得之林正賢
    所有天九牌一付、骰子65顆、張雅怡所有之郵局存簿及金融
    卡影本、台北銀行活期儲蓄存款開戶申請資料、存摺對帳單
    、存摺及金融卡影本、台新商業銀行信用卡、信用卡申請資
    料及帳單明細影本、富邦商業銀行信用卡、信用卡申請書影
    本及資金往來資料、陳泓霖所有之誠泰商業銀行活期儲蓄存
    款開戶申請資料、存摺存款對帳單及存摺影本、陳景暘所有
    誠泰商業銀行活期儲蓄存款開戶申請資料、存摺存款對帳單
    及存摺影本等在卷可稽。
    綜上所述，被告等所辯未有上揭強盜之犯行云云，應係卸責
    之詞，不足採信。本件事證明確，被告等之犯行，均堪認定
    。被告張榮於92年2月21日下午警詢時拒絕夜間詢問，故
    無該次警詢光碟，本院自無從勘驗調查，附此敘明。
四、論罪科刑部分：
(一)、查被告等人行為後，94年1月7日修正公布之刑法，自95年7
    月1日施行，修正後之刑法刪除第55條關於牽連犯之規定。
    本件被告所犯加重強盜、不正方法由自動付款設備取得他人
    之物罪間，具有牽連犯之關係。依修正前即行為時之規定，
    應從一重之罪處斷；依修正後之刑法既已刪除牽連犯之規定
    ，則所犯上述各罪應依數罪併罰之規定分論併罰。比較新舊
    法之規定，修正後之規定並非較有利於被告，依刑法第2條
    第1項之規定，應適用行為時之法律，即適用修正前刑法第
    55條牽連犯之規定。另95年7月1日施行之刑法第28條規定：
    二人以上共同實行犯罪之行為者，皆為正犯。考其立法意旨
    ，係將修正前共同正犯包括陰謀共同正犯及預備共同正犯之
    範圍，縮小在著手實行犯罪概念下共同參與行為者為限，始
    成立共同正犯，爰將實施修正為實行，是以新刑法對於共同
    正犯之規定，與修正前相較，其所定共同正犯之範圍與修正
    前已有變更。比較修正前、修正後之規定，新法並非有利於
    被告，應適用行為時之共犯規定。
(二)、又，按刑法上所謂兇器，其種類並無限制，凡客觀上對於人
    之生命、身體、安全構成威脅，具有危險性之兇器均屬之（
    最高法院79年臺上字第5253號判例參照）。查被告趙克等
    人持前揭強盜犯行所用之槍枝攻擊劉翰，致劉翰頭部受有上
    揭之傷害，顯見該物品其質地堅硬，依其重量、材質及使用
    方式，應足以對於人之身體安全產生危害，是該未扣案疑之
    槍枝雖無法認定具有殺傷力，但在客觀上顯足以對人之身體
    構成威脅，而係屬具有危險性之兇器無訛。
(三)、核被告甲○○等六人，係犯刑法第330條第1項之結夥三人以
    上，攜帶兇器強盜罪、同法第339條之2第1項之以不正方法
    由自動付款設備取得他人之物罪。被告甲○○等六人與「九
    指」等三人就上揭結夥三人以上，攜帶兇器強盜、以不正方
    法由自動付款設備取得他人之物等犯行間，各有犯意聯絡及
    行為分擔，均為共同正犯。又，被告甲○○等人所犯前開結
    夥三人以上，攜帶兇器強盜罪與以不正方法由自動付款設備
    取得他人之物罪間，有方法結果之牽連關係，為牽連犯，依
    修正前刑法第55條規定，從一重之結夥三人以上，攜帶兇器
    強盜罪處斷。公訴人就被告等犯行部分，雖漏未認定係以攜
    帶兇器強盜，亦未引用刑法第339條之2第1項之以不正方法
    由自動付款設備取得他人之物罪等條文，惟因公訴人於犯罪
    事實欄已明確記載上揭犯罪事實，上揭犯罪事實既經起訴，
    本院自得加以裁判。另按竊盜罪係侵害財產之監督權；行為
    人乘人不知，將他人支配下之財物，移入自己實力支配（管
    領）下構成竊盜。本件被告張榮係強盜罪之共同正犯，被
    害人張雅怡所有上開財物既因強盜行為而在被告等人之支配
    下，張雅怡已失去對該皮包之監督權，是被告張榮之上開
    自張雅怡皮包內取走鑽石項鍊之行為即為強盜罪之部分行為
    ，不另成立竊盜罪。
(四)、被告甲○○於86年間，因妨害自由罪，經法院判處有期徒刑
    10月確定，經通緝，於於92年2月20日入監，同年11月13日
    執行完畢（不構成累犯）。張榮前於84年間，因犯偽造有
    價證券罪，經法院判處有期徒刑4年確定，於87年年5月20
    日縮短刑期假釋出監，嗣未經撤銷假釋，於89年9月13日縮
    刑期滿以已執行論；趙克前於77年間因搶奪搶劫軍法罪，
    經法院於76年5月26日判處有期徒刑12年確定，嗣逢減刑，
    經減為有期徒刑8年4月確定，另82年間，因犯違反槍砲彈藥
    刀械管制條例、搶奪等罪，經法院於82年3月25日判處有期
    徒刑1年6月、8月，並定應執行刑有期徒刑2年確定，經接續
    執行後，於84年1月14日假釋付保護管束，嗣經撤銷假釋執
    行殘刑3年1月25日，另於85年間，因先後犯賭博、妨害自由
    等罪，經法院於86年3月1日、87年6月19日各判處有期徒刑3
    月、6月確定，嗣經定應執行刑有期徒刑7月確定，經與上揭
    殘刑接續執行後，於89年5月23日縮短刑期假釋出監，於91
    年2月13日執畢，有臺灣高等法院被告前案紀錄表在卷可稽
    。張榮、趙克二人於受有期徒刑之執行完畢後5年內，
    再犯有期徒刑以上之罪，，不論依修正前之刑法第47條，或
    修正後之刑法第47條第1項之規定，均構成累犯，對被告而
    言並無有利或不利之情形，自不生新舊法比較之問題，應逕
    依現行刑法第47條，論以累犯，並加重其刑。
(五)、原審認定：
  (1)被告黃金龍、柳閔鐘、張瑋庭、甲○○未參與強盜部分而為
    無罪判決，應有未當，已見前述。
  (2)認定張榮所涉竊盜有罪，亦有未洽。
  (3)被告等行為後，刑法第55條牽連犯規定，已經刪除，共同正
    犯之規定，亦有修正，原審未及比較適用。
  (4)被告張榮、趙克上訴否認犯罪，為無理由，檢察官上訴
    應屬有據，爰將原判決關於被告黃金龍、柳閔鐘、張瑋庭、
    趙克、甲○○、張榮部分均予撤銷。張榮被訴竊盜部
    分之行為，雖經公訴人以與結夥強攜帶兇器強盜部分犯行，
    依數罪併罰起訴，原審法院亦認係數罪併罰，而分別論處。
    但張榮上開自被害人張雅怡已被強盜之皮包內取走鑽石項
    鍊之行為，仍屬強盜行為之一部。強盜部分既經上訴本院，
    本院判決後，再經最高法院撤銷發回本院，效力自應及於上
    開被指為竊盜部分之行為。原審判決關於竊盜部分之判決，
    並未確定，本院亦應就此部分併予撤銷。查，依被告黃金龍
    、柳閔鐘、趙克、甲○○、張榮全國前案紀錄表所示，
    均有犯罪前科，素行不佳，本件共同謀議，分工合作，引誘
    被害人劉翰等七人參與賭博，再以誣指詐賭方式強盜彼等財
    物，其中被告甲○○係基於主導之地位，被告張榮、趙克
    於犯案過程中使用暴力，其他被告等雖於過程中未使用強
    暴、脅迫手段，惟此究屬彼此之分工所致，彼等既合謀於前
    ，復分工於後，仍應負共犯之責；被告張榮於最初警詢及
    檢察官偵訊時坦承犯行，並供出犯罪全貌；其餘被告等均否
    認犯行，未見有改悔之意等一切情狀，分別量處如主文所示
    之刑。另本案強盜案所使用之手槍並未扣案，無從查證是否
    尚存在，為免日後執行困難，爰不予宣告沒收，附此敘明。
五、公訴意旨另以：被告張榮於上開被害人劉翰等七人手腳及
    眼睛遭捆綁、矇住限制行動自由，經被告趙克等人將劉翰
    等人身上財物搜括後之際，於91年12月5日凌晨2時許，張榮
    欲與甲○○一起離去現場時，發現被害人張雅怡皮包內另
    有條值錢之鑽石項鍊，竟自行另萌意圖為自己不法所有之竊
    盜犯意，獨自將之竊取佔為己有，並於91年12月10日持往台
    中縣潭子鄉大豐當舖典當得款5千元，因認被告張榮另涉
    有竊盜犯行。然查：按竊盜罪係侵害財產之監督權；行為人
    乘人不知，將他人支配下之財物，移入自己實力支配（管領
    ）下構成竊盜。本件被告張榮係強盜罪之共同正犯，被害
    人張雅怡所有上開財物既因強盜行為而在被告等人之支配下
    ，張雅怡已失去對該皮包之監督權，是被告張榮之上開自
    張雅怡皮包內取走鑽石項鍊之行為即為強盜罪之部分行，不
    另成立竊盜罪，因不另為無罪諭知。
六、被告張榮經合法傳喚，無正當理由不到庭，爰就關於其犯
    行部分，不待其陳述逕行判決
七、據上論斷，應依刑事訴訟法第371條、第369條第1項前段、
    第364條、第299條第1項前段，刑法第330條第1項、第339條
    之2第1項、第47條第1項、第2條第1項，修正前刑法第28條
    、第55條、第47條，刑法施行法第1條之1，判決如主文。
本案經檢察官乙○○到庭執行職務。
中    華    民    國    99    年    3     月    9     日
              刑事第四庭  審判長法  官  洪  耀  宗
                                法  官  蔡 王 金 全
                                法  官  許  文  碩
以上正本證明與原本無異。
如不服本判決應於收受送達後十日內向本院提出上訴狀，其未敘
述上訴之理由者並得於提起上訴後十日內向本院補提理由書（均
須按他造當事人之人數附繕本）「切勿逕送上級法院」。
                                書記官  郭  蕙  瑜
中    華    民    國    99    年    3     月    9     日
附錄本案論罪科刑法條：
中華民國刑法第330條
（加重強盜罪）
犯強盜罪而有第 321 條第 1 項各款情形之一者，處 7 年以上
有期徒刑。
前項之未遂犯罰之。
中華民國刑法第339條之2
（違法由自動付款設備取得他人之物之處罰）
意圖為自己或第三人不法之所有，以不正方法由自動付款設備取
得他人之物者，處 3 年以下有期徒刑、拘役或 1 萬元以下罰金
。
以前項方法得財產上不法之利益或使第三人得之者，亦同。

司法院資訊處製作；財團法人民間司法改革基金會備份。
